【裁判字號】    91,易,687
【裁判日期】    920730
【裁判案由】    侵占
【裁判全文】
臺灣新竹地方法院刑事判決                          九十一年度易字第六八七號
    公  訴  人  臺灣新竹地方法院檢察署檢察官
    被      告  甲○○
右列被告因侵占案件，經檢察官提起公訴（九十一年度偵字第二六二二號），本院判
決如左：
    主  文
甲○○意圖為自己不法之所有，而侵占遺失物，處罰金伍仟元，如易服勞役，以佰
元折算壹日。
    事  實
一、甲○○前因過失傷害案件，經臺灣苗栗地方法院於民國八十八年十月二十日以八
    十八年度交易字第八二號判決判處有期徒刑四月，確定後於八十九年四月十日易
    科罰金執行完畢。其受僱於國興保全股份有限公司並自九十年八月二日起派駐位
    於新竹市○○路二一六號遠東國際商業銀行（下稱遠東商銀）擔任保全人員之工
    作，於九十年十月四日上午十一時五十四分許，於執勤時發現銀行大廳座位上有
    一灰黑色塑膠手提袋一只內含新臺幣（下同）三十五萬七千九百十三元之現金（
    為乙○○所提領置於該處因遺忘而未帶走），甲○○明知該財物係屬他人之遺失
    物，竟意圖為自己不法之所有，將該灰黑色塑膠手提袋取走而占為己有，嗣因乙
    ○○發現手提袋遺失返回遠東商銀尋找，調覽監視錄影帶後循線查獲於同年十月
    六日離職之甲○○而得知上情。
二、案經乙○○訴由新竹市警察局第一分局報請臺灣新竹地方法院檢察署檢察官偵查
    起訴。
    理  由
一、訊據被告甲○○矢口否認有為上開侵占犯行，辯稱：當天中午我是有撿到一個白
    色手提塑膠袋，裡面有提款單、存款單、支票存款單，我當時想可能是別人拿的
    忘記帶走，所以放在填單處抽屜，想說隔天有人來領再還他，告訴人三點多來說
    她掉一個袋子，問我有無撿到，我說有撿到裡面都是存款單的袋子是不是，她說
    不是，我並沒有侵占云云。經查：
  （一）右揭事實，業據告訴人乙○○指訴明確，並經證人即遠東商銀襄理丙○○、
        辦事員曾子娟證述詳細，並有告訴人乙○○提領上開現金之取款憑條一紙、
        告訴人所持之塑膠袋及被告自稱拾得之塑膠袋照片共二幀附卷足憑，此外，
        復有監視錄影帶二捲扣案、就錄影帶翻拍之照片數幀及檢察官就該錄影帶所
        製作之履勘現場筆錄在卷可稽。
  （二）被告辯稱撿到的是白色塑膠袋，其內裝空白單據云云；惟查被告自承於監視
        錄影帶中在上開時間所錄得拾獲袋子之人係其本人無誤，本院勘驗上開二捲
        錄影帶之結果：在當日十一時四十五分五十九秒被害人起身離去，其右手邊
        椅子上有一黑影（被告供稱係一個袋子），五十三分時椅子上之黑影仍在，
        五十四分四十五秒時被告接近黑影，將該袋子拾起，停留至五十五分九秒之
        後，被告走向填單處，手上將該灰色物放置桌上（參本院九十一年十月三十
        日及九十二年三月十四日訊問筆錄），於畫面中雖看不出該物形體，惟可確
        定並非白色物體，反較似告訴人所稱自新竹市第一信用合作社（下稱一信）
        提領現金所附之灰黑色塑膠袋，且自告訴人離去後至被告去該處碰觸袋子並
        取走袋子之間，除被告外並未有任何人接近該座位上之袋子，而被告又不否
        認當時確係有撿拾一塑膠袋，且畫面中拾取塑膠袋者確係其本人，是該塑膠
        袋是何顏色反非重點，應可確定告訴人所遺留之袋子係被告取走。
  （三）被告稱所撿拾之塑膠袋中裝的是取款條類之紙張云云；惟查告訴人於當日進
        入遠東商銀前曾至一信提領三十五萬七千九百十三元之現金一情，有其提出
    之取款憑條可證，且觀其上電腦登錄之時間為十一時四十六分，而告訴人自
        遠東商銀遺留上開袋子離去之時間為十一時五十三分許（該錄影帶有二個時
        間，下方時間比上方時間少約七分鐘），計算告訴人往返一信及遠東商銀辦
        事時間，與告訴人所稱之「一信與遠東商銀間騎車約五分多鐘」等語相符；
        又，被告不否認告訴人於離去後又返回遠東商銀三次，且神情「好像很緊張
        ，慌慌張張的」等語（參本院九十二年四月七日訊問筆錄），而被告所拾得
        之袋子正係告訴人所遺失之袋子已如上述，衡情若如被告所言袋中所置者真
        係各類空白提、存款單，則該些空白單據既無任何價值，且銀行櫃檯上本擺
        置各類空白單據以供民眾使用，隨時可自銀行再取即可，告訴人丟了一袋空
        白單據，何需緊張？又何需為一袋空白單據往返遠東商銀三次？應認該遺留
        在座位上之塑膠袋內所置放者應係重要物品之如現金；再者，告訴人就返回
        遠東商銀尋找遺失之塑膠袋一情，前後陳述始終如一：「當我離開銀行後，
        我才發現塑膠袋遺留在銀行，我便馬上回去尋找，並找來保全甲○○先生一
        起尋找，均未發現，當我向李先生詢問時，他直說沒有任何東西遺留在該處
        。」（參偵查卷第八頁）、「當時我掉的時候，問被告有沒有撿到，他說沒
        有，但他有陪我找，但他一直問我到底是掉了女用包或男用包，我跟他說不
        是男用包或女用包，是一個袋子，可是他沒有如前所說有給我看袋子：：」
        （參偵查卷第三十三頁背面、第三十四頁）、「我約花了十幾分鐘回到了公
        司時發現我忘記帶袋子，我馬上又騎機車回到遠東商銀找，那時約十二點多
        ，找不到，我很慌張，有一個遠東商銀保全即被告問我為何慌慌張張，我跟
        他說我掉了一個塑膠袋，他問我是男用包或女用包，我回答說不是，是一個
        塑膠袋，他就很熱心幫我找，他沒有告訴我他撿到一個塑膠袋：：，找了三
        、四次，我又回到遠東商銀，同一路線三、四次，我每次回去被告都有幫我
        找，但他沒有向我表示他有撿到一個袋子，我也沒有向他表示塑膠袋裡面是
        錢：：」（參本院九十二年四月七日訊問筆錄）等語，反倒是被告前後所言
        不一致：其於偵查時先供稱「第一次乙○○出去後又回來問我有沒有看到一
        個袋子，我拿給她看說是不是塑膠袋，她說不是，第二天她又來說她掉了錢
        」云云（參偵查卷第三十三頁背面），其後於本院第一次訊問時又稱「（撿
        到白色袋子之前或之後，那位女子來向你表示丟一個袋子？）是之後快三點
        半」、「她三點多第一次進來時說她掉一個袋子，我問她遺失何袋子，她說
        只是一個普通袋子，她問我有無撿到，我說有撿到裡面都是存款單的袋子是
        不是，她說不是，她問完就走了，並未留下來詢問銀行裡面人員：：」云云
        （參本院九十一年十月三十日訊問筆錄），其後又改稱「（她找你幾次？）
        找我二次，第一次我吃完飯約十二點多一點我在外面抽煙，問我有無撿到東
        西，我說沒有重要東西，我有向她表示，我有撿到袋子裡面有放取款條。第
        二次是下午快三點她又來，又問我有無撿到袋子，這一次她才告訴我說裡面
        有錢。」云云（參本院九十二年三月四日訊問筆錄），已與之前所稱「第一
        天只來一次，且是下午三點多，第二次來是隔日」之供詞不同，且於偵查時
        係「拿塑膠袋給她看」，與其後變成「向她說我有撿到塑膠袋」亦有不同，
        又，其後於本院訊問告訴人，告訴人表示當日與被告接觸約有三、四次後，
        被告又改稱「第一天來找我應該有三次」、「（上次庭訊為何說第一次告訴
        人找你的時候有向她表示你有撿到袋子裡面放取款條？）那是在外面的時候
        我有告訴告訴人，後來告訴人第三次來找的時候我又有說一次。」云云（參
        本院九十二年四月七日訊問筆錄），前後所言多不一致，蓋當日於同一時地
        ，既僅有被告拾得一塑膠袋，亦僅有告訴人一人返回表示遺失塑膠袋，被告
        若將該塑膠袋提示予告訴人，因該塑膠袋被被告置於寫字櫃檯，被告若有取
        出提示予告訴人，錄影帶應會拍攝到，惟上開錄影帶直至當日下午二時許，
        均未看出被告有取出袋子之畫面，且據證人即案發隔日負責撥放錄影帶之曾
        子娟證稱：「：：（錄影帶中）之後約在下班時間，他有回到該桌子，並且
        從抽屜裡拿起一包東西往垃圾筒丟棄」等語（參偵查卷第十一頁），應認告
        訴人遺失上開塑膠袋後，被告並未提出其拾得之塑膠袋予告訴人，則上開塑
        膠袋若依被告所言係置放提存款條等空白單據，大可趕緊提示予告訴人查看
        ，被告不為，實為可疑，應認被告辯稱有將袋子拿給告訴人看或告知有撿到
        一塑膠袋云云，不足採信。且被告經送測謊鑑定，其就「未曾在遠東商銀拾
        獲現金」及「未占有被害人之現金」之問題上，皆呈情緒波動反應，研判有
        說謊一情，有法務部調查局九十一年七月四日調科參字第０九一００四０七
        五００號測謊報告書一紙在卷足憑，綜上，應認被告所辯顯係卸責之詞，殊
        無可採，事證明確，犯行堪以認定。
二、核被告甲○○所為，係犯刑法第三百三十七條意圖為自己不法之所有，而侵占遺
    失物罪。爰審酌被告擔任保全公司派駐銀行之保全人員，不思克盡其職，真正做
    到保護銀行或至銀行辦事之人員生命、財產之安全，反將民眾遺留在銀行之現金
    予以侵占入己，不誠實行為在先，事後又假意幫忙尋找遺失物，及考量其犯罪手
    段、方法、犯罪所得財物菲薄，犯後否認犯行、模糊焦點、混淆視聽、態度惡劣
    ，且事後未將所侵占之款項償還予告訴人等一切情狀，量處該法條之最高刑即如
    主文所示之刑，並諭知易服勞役之折算標準，以資懲儆。
據上論斷，應依刑事訴訟法第二百九十九條第一項前段，刑法第三百三十七條、第四
十二條第二項，罰金罰鍰提高標準條例第一條前段、第二條，判決如主文。
本院經檢察官鍾曉亞到庭執行職務
中      華      民      國    九十二    年      七      月 三十     日
                              臺灣新竹地方法院刑事第一庭
                                  審判長法  官  賴  淑  敏
                                        法  官  彭  淑  苑
                                        法  官  楊  麗  文
正本證明與原本無異。
如不服本判決，應於判決送達後十日內向本院提出上訴狀（應附繕本），上訴於臺灣
高等法院。
                                        書記官  陳  秀  子
中      華      民      國    九十二    年      七      月     三十     日
附錄本案論罪科刑法條全文：
中華民國刑法第三百三十七條
意圖為自己或第三人不法之所有，而侵占遺失物、漂流物或其他離本人所持有之物者
，處五百元以下罰金。


司法院資訊處製作；財團法人民間司法改革基金會備份。
